【裁判字號】    97,易,2472
【裁判日期】    970929
【裁判案由】    毒品危害防制條例
【裁判全文】
臺灣臺北地方法院刑事判決              97年度易字第2472號
公  訴  人  臺灣臺北地方法院檢察署檢察官
被      告  甲○○
上列被告因違反毒品危害防制條例案件，經檢察官提起公訴（97
年度毒偵字第1330號），本院判決如下：
    主  文
甲○○施用第二級毒品，累犯，處有期徒刑陸月，如易科罰金，
以新臺幣壹仟元折算壹日。扣案之第二級毒品安非他命壹包（不
含包裝袋，驗餘淨重參點陸柒公克）沒收銷燬，包裝上開安非他
命之包裝袋壹個、吸食器壹組均沒收。
    事  實
一、甲○○前因施用毒品案件，經依本院89年度毒聲字第2510號
    裁定送觀察、勒戒後，認無繼續施用毒品之傾向，經臺灣臺
    北地方法院檢察署檢察官以89年度毒偵字第85號為不起訴處
    分確定；復因施用毒品案件，經本院裁定令入戒治處所施以
    強制戒治，於民國91年3月8日戒治期滿，並經本院以90年度
    簡字第1180號判決有期徒刑6月確定；另因竊盜案件，經本
    院以89年度易字第2011號判決判處有期徒刑5月確定，上開2
    案再經本院定應執行刑為有期徒刑10月，甫於91年10月6日
    執行完畢；再因持有毒品案件，經本院以93年度易字第434
    號判決判處有期徒刑3月確定，於94年9月1日執行完畢。甲
    ○○自出監後至95年6月8日止，因連續施用第二級毒品安非
    他命，經本院於97年3月20日以97年度易緝字第37號判決判
    處有期徒刑8月，減為有期徒刑4月，於97年4月7日確定；另
    因於96年5月間施用第二級毒品安非他命，經本院於96年9月
    17日以96年度簡字第2924號判決判處有期徒刑5月，於96年
    10月17日確定。詎其仍不知悔改，復於96年7月3日為警採尿
    前96小時內之某時，在其當時位於臺北市○○區○○街17巷
    8之7號之住處，以將安非他命置放於吸食器內燒烤後吸食其
    煙霧之方式，施用第二級毒品安非他命1次，嗣於同日上午
    10時30分，在上開地點為警查獲，並扣得安非他命1包（驗
    餘淨重3.67公克）及甲○○所有供其施用安非他命所用之吸
    食器1組。
二、案經臺北市政府警察局大同分局報請臺灣臺北地方法院檢察
    署檢察官偵查起訴。
    理  由
一、按被告以外之人於審判外之言詞或書面陳述，除法律有規定
    者外，不得作為證據，刑事訴訟法第159條第1項定有明文；
    復按被告以外之人於審判外之陳述，雖不符前4條之規定，
    而經當事人於審判程序同意作為證據，法院審酌該言詞陳述
    或書面陳述作成時之情況，認為適當者，亦得為證據；當事
    人、代理人或辯護人於法院調查證據時，知有第159條第1項
    不得為證據之情形，而未於言詞辯論終結前聲明異議者，視
    為有前項之同意；同法第159條之5規定甚明。本案所據以認
    定被告甲○○犯罪事實之證據，其中屬傳聞證據部分，因被
    告及公訴人於本院言詞辯論終結前，均未對於證據能力聲明
    異議，依刑事訴訟法第159條之5規定，視為同意上開證據具
    備證據能力，本院認亦無違法或不當之情況，是該傳聞證據
    均具備證據能力，合先敘明。
二、前揭犯罪事實，業據被告甲○○於本院審理時坦承不諱，且
    其於96年7月3日為警查獲時所採集之尿液，經送台灣尖端先
    進生技醫藥股份有限公司以酵素免疫分析法初步檢驗，再以
    氣相層析質譜儀確認檢驗結果，確呈安非他命類、甲基安非
    他命陽性反應，此有該公司於96年7月11日所出具之濫用藥
    物檢驗報告、臺北市政府警察局偵辦毒品案件尿液檢驗委驗
    單各1紙在卷可證，足認被告任意性自白核與事實相符，堪
    以採信。
三、又被告前因施用毒品案件，經依本院89年度毒聲字第2510號
    裁定送觀察、勒戒後，認無繼續施用毒品之傾向，經臺灣臺
    北地方法院檢察署檢察官以89年度毒偵字第85號為不起訴處
    分確定；復因施用毒品案件，經本院裁定令入戒治處所施以
    強制戒治，於民國91年3月8日戒治期滿，並經本院以90年度
    簡字第1180號判決有期徒刑6月確定；再因持有毒品案件，
    經本院判決有期徒刑3月確定，於94年9月1日執行完畢；自
    出監後至95年6月8日止，因連續施用第二級毒品安非他命，
    再經本院於97年3月20日以97年度易緝字第37號判決判處有
    期徒刑8月，減為有期徒刑4月，於97年4月7日確定；另因於
    96年5月間施用第二級毒品安非他命，經本院於96年9月17
    日以96年度簡字第2924號判決判處有期徒刑5月，於96年10
    月17日確定等情，有臺灣高等法院被告前案紀錄表1份在卷
    可證。復按施用第二級毒品為犯罪行為，毒品危害防制條例
    第10條定有處罰明文。故施用第二級毒品者，依前揭規定本
    應科以刑罰，惟基於刑事政策，對合於一定條件之施用者，
    則依同條例第20條、第23條之規定，施以觀察、勒戒或強制
    戒治之保安處分。又毒品危害防制條例於92年7月9日修正公
    布，自93年1月9日施行。其中第20條、第23條將施用毒品之
    刑事處遇程序，區分為「初犯」及「5年內再犯」、「5年後
    再犯」。依其立法理由之說明：「初犯」，經觀察、勒戒或
    強制戒治後，應為不起訴處分或不付審理之裁定；「5年內
    再犯」者，因其再犯率甚高，原實施之觀察、勒戒及強制戒
    治既已無法收其實效，爰依法追訴或裁定交付審理。至觀察
    、勒戒或強制戒治執行完畢釋放後，「5年後再犯」者，前
    所實施之觀察、勒戒或強制戒治已足以遮斷其施用毒品之毒
    癮，為期自新及協助其斷除毒癮，仍適用「初犯」規定，始
    應先經觀察、勒戒、強制戒治之程序。從而依該次修正後之
    規定，僅限於「初犯」及「5年後再犯」2種情形，應先經觀
    察、勒戒或強制戒治之程序，此乃該條例第10條之例外規定
    。倘被告於5年內已再犯，經依法追訴處罰，縱其第3次（或
    第3次以上）再度施用毒品之時間，在初犯經觀察、勒戒或
    強制戒治執行完畢釋放5年以後，因與單純之「5年後再犯」
    之情形有別，不合於「5年後再犯」之例外規定；且因已於
    「5年內再犯」，顯見其再犯率甚高，原實施觀察、勒戒或
    強制戒治，已無法收其實效，即應回歸原則性規定，由檢察
    官逕行起訴，依該條例第10條處罰」等，有最高法院95年度
    台非字第161號、第190號、第246號判決、第296號、第310
    號、96年度台非字第236號判決意旨，以及最高法院95年度
    第7次刑事庭會議可資參佐。是以，本件被告施用安非他命
    時間雖距前次強制戒治釋放時已逾5年，惟被告業已第3次以
    上為施用毒品犯行，揆諸前開說明，其本次施用毒品犯行自
    應依法追訴處罰。從而，本件事證明確，被告施用第二級毒
    品之犯行明確，應依法論科。
三、按施用第二級毒品安非他命後會影響記憶能力及自主神經系
    統，判斷力及意志力亦均受限制，甚至引起精神錯亂，抑制
    呼吸，並具有成癮性、濫用性，戒解不易，嚴重戕害人之身
    心健康，危害社會，是毒品危害防制條例第2條第2項第2款
    將之列為第二級毒品，不得非法施用、持有。故核被告所為
    ，係犯毒品危害防制條例第10條第2項施用第二級毒品罪。
    被告施用第二級毒品前後持有毒品之低度行為，應為其施用
    毒品之高度行為所吸收，不另論罪。又被告曾因持有毒品案
    件，經本院以93年度易字第434號判決判處有期徒刑3月確定
    ，於94年9月1日執行完畢等情，有臺灣高等法院被告前案紀
    錄表1份在卷可憑，其於有期徒刑執行完畢後5年內故意再犯
    本案有期徒刑以上之罪，為累犯，應依刑法第47條第1項規
    定加重其刑。爰審酌被告正值青年，不思上進，且前已因施
    用毒品案件，經觀察、勒戒後，仍未能把握自新機會徹底戒
    除施用毒品之惡習，而再施用足以導致人體機能發生依賴性
    、成癮性及抗藥性等障礙之第二級毒品安非他命，戕害自身
    健康，漠視法令禁制，惟尚能坦承犯行，犯後態度頗佳，兼
    衡其犯罪動機、手段、施用毒品之次數僅有1次等一切情狀
    ，量處如主文所示之刑，並諭知易科罰金之折算標準。扣案
    之第二級毒品安非他命1包（不含包裝袋，驗餘淨重3.67公
    克），係毒品危害防制條例第2條第2項第2款所規定之第二
    級毒品，應依同條例第18條第1項前段規定沒收銷燬之；包
    裝上開安非他命之空包裝袋1個，有防止毒品裸露、逸出及
    潮濕之功用，並便於攜帶使用，與扣案之吸食器1組，均為
    被告所有供犯本罪所用之物，業據被告陳明在卷，爰均依刑
    法第38條第1項第2款之規定宣告沒收。
據上論斷，應依刑事訴訟法第284條之1、第299條第1項前段，毒
品危害防制條例第10條第2項、第18條第1項前段，刑法第11條前
段、第47條第1項、第41條第1項前段、第38條第1項第2款，判決
如主文。
本案經檢察官廖先志到庭執行職務。
中    華    民    國    97    年    9     月    29    日
                    刑事第九庭  法  官  劉素如
上正本證明與原本無異。
如不服本判決，應於判決送達後10日內向本院提出上訴狀 (應抄
附繕本)。
                                書記官  陳育君
中    華    民    國    97    年    9     月    30    日
附錄本案論罪法條：
毒品危害防制條例第10條
施用第一級毒品者，處 6 月以上 5 年以下有期徒刑。
施用第二級毒品者，處 3 年以下有期徒刑。
毒品危害防制條例第18條
查獲之第一、二級毒品及專供製造或施用第一、二級毒品之器具
，不問屬於犯人與否，均沒收銷燬之；查獲之第三、四級毒品及
製造或施用毒品之器具，無正當理由而擅自持有者，均沒入銷燬
之。但合於醫藥、研究或訓練之用者，得不予銷燬。
前項合於醫藥、研究或訓練用毒品或器具之管理辦法，由法務部
會同行政院衛生署定之。


司法院資訊處製作；財團法人民間司法改革基金會備份。
